【裁判字號】    99,聲減,74
【裁判日期】    991222
【裁判案由】    聲請減刑
【裁判全文】
臺灣桃園地方法院刑事裁定              99年度聲減字第74號
聲  請  人  臺灣桃園地方法院檢察署檢察官
受  刑  人  吳鳳琴
上列受刑人因聲請減刑案件，已經判決罪刑確定，聲請人聲請減
刑及定其應執行之刑，本院裁定如下：
    主  文
吳鳳琴所犯如附表編號一號之罪，減為如附表編號一號所示之刑
，如易科罰金，以銀元參佰元即新臺幣玖佰元折算壹日，與如附
表編號二號所列之罪減得之刑，應執行有期徒刑伍月，如易科罰
金，以銀元參佰元即新臺幣玖佰元折算壹日。
    理  由
一、聲請意旨略以：受刑人於附表所列日期犯如附表所示之罪，
    經如附表所列之法院判處如附表所示之刑確定在案。經查其
    所犯上開各罪，犯罪時間均在民國96年4 月24日以前所犯，
    所犯如附表所列編號1 之罪，核與中華民國九十六年罪犯減
    刑條例第2 條第1 項第3 款規定相符，應依同條例第8 條第
    1 項，第10條第1 項規定聲請減刑，並編號2 號之罪（已減
    刑）定應執行刑等語。
二、按被告犯應併合處罰之數罪，經法院以判決或裁定定其數罪
    之應執行刑確定者，該數罪是否執行完畢，均係以所定之應
    執行刑全部執行完畢為斷。其在定應執行刑之前已先執行之
    有期徒刑之罪，因嗣後與他罪合併定應執行刑，而由檢察官
    換發執行指揮書執行應執行刑，是其前已執行之有期徒刑部
    分，僅應予扣除，該罪宣告之刑不能認為已執行完畢（最高
    法院93年度台非字第298 號判決可資參照）。
三、次按刑法業於94年2 月2 日修正公布，並於95年7 月1 日施
    行，本件受刑人吳鳳琴所犯詐欺取財及偽造文書二罪，行為
    均在刑法修正前，自應為新舊法適用之比較。又比較新舊法
    時，應就罪刑有關之共犯、未遂犯、想像競合犯、牽連犯、
    連續犯、結合犯，以及累犯加重、自首減輕暨其他法定加減
    原因（如身分加減）與加減例等一切情形，綜其全部罪刑之
    結果而為比較後，再適用有利於行為人之法律處斷，而不得
    一部割裂分別適用不同之新、舊法，至於易科罰金之折算標
    準，於新法施行後，應適用最有利於行為人之法律（最高法
    院24年上字第4634號、29年上字第964 號判例意旨及最高法
    院95年度第8 次刑事庭會議決議參照）。另現行刑法第2 條
    第1 項係規範行為後法律變更所生新舊法律比較適用之準據
    法，是刑法第2 條本身雖經修正，但無比較新舊法之問題，
    應一律適用裁判時之現行刑法第2 條規定以決定適用之刑罰
    法律，經查：
(一)、修正前刑法第41條第1 項前段係規定「犯最重本刑為5 年以
    下有期徒刑以下之刑之罪，而受6 個月以下有期徒刑或拘役
    之宣告，因身體、教育、職業、家庭之關係或其他正當事由
    ，執行顯有困難者，得以1 元以上3 元以下折算1日 ，易科
    罰金」，依刪除前罰金罰鍰提高標準條例第2 條前段規定，
    就其原定數額提高為100 倍折算1 日，則本件受刑人行為時
    之易科罰金折算標準，應以銀元300 元折算1日 ，再依現行
    法規所定貨幣單位折算新臺幣條例第2 條規定，折算為新臺
    幣後，應以新臺幣900 元折算為1 日，而修正後刑法第41條
    第1 項前段則改為「犯最重本刑為5年 以下有期徒刑以下之
    刑之罪，而受6 個月以下有期徒刑或拘役之宣告者，得以新
    臺幣1,000 元、2,000 元或3,000 元折算1 日，易科罰金」
    ，折算標準較修正前提高；又修正前同條第2 項規定「併合
    處罰之數罪，均有前項情形，其應執行之刑逾6 月者，亦同
    」，修正後則改為「前項規定於數罪併罰，其應執行之刑未
    逾6 月者，亦適用之」，限於應執行刑未逾6 月者，始可易
    科罰金，是經比較修正前後規定之結果，修正後之刑法第41
    條第1 項前段、第2項 並無較有利於行為人之情形，是依刑
    法第2 條第1 項前段規定，自應依修正前刑法第41條第1 項
    前段、第2 項之規定，定其易科罰金之折算標準。
(二)、修正前刑法第51條第5 款規定：「數罪併罰，分別宣告其罪
    之刑，依左列各款定其應執行者：五、宣告多數有期徒刑者
    ，於各刑中之最長期以上，各刑合併之刑期以下，定其刑期
    。但不得逾20年」，而修正後刑法第51條第5 款規定：「數
    罪併罰，分別宣告其罪之刑，依下列各款定其應執行者：
    五、宣告多數有期徒刑者，於各刑中之最長期以上，各刑合
    併之刑期以下，定其刑期。但不得逾30年」，經比較修正前
    後規定之結果，修正後之刑法第51條第5 款並無較有利於行
    為人之情形，是依刑法第2 條第1 項前段規定，自應依修正
    前刑法第51條第5 款之規定，定其應執行之刑。
(三)、綜上，比較修正前後之易科罰金折算標準、定應執行刑之規
    定，應以修正前刑法規定，較有利於受刑人，自均應依刑法
    第2 條第1 項前段，適用受刑人行為時即修正前刑法之規定
    。
四、經查，受刑人吳鳳琴因詐欺取財違反洗錢防制法案件，犯罪
    時間係在96年4 月24日以前，經本院判處如附表編號1 所示
    之刑，並經確定在案，有該判決書1 份附卷可參。雖在定應
    執行刑之前，受刑人就附表編號1 號所犯之罪，固已執行完
    畢，惟因未與附表編號2 號所犯之罪合併定應執行之刑，則
    附表編號1 號案件是否已執行完畢，仍應以所定之應執行刑
    全部執行完畢為斷，不能單以受刑人所犯詐欺取財罪部分，
    認定已執行完畢，僅係檢察官換發執行指揮書執行應執行刑
    時，應將該先前執行之有期徒刑部分予以扣除，故本件仍符
    合中華民國九十六年罪犯減刑條例第8 條第1 項所規定「執
    行未完畢」之要件。從而，聲請人就附表編號1 號示之罪聲
    請減刑，並與附表編號2 號所示已減刑之罪所處之刑，定其
    應執行之刑，經核尚無不合，應予准許。又本案受刑人行為
    後，刑法於94年2 月2 日修正公布，並於95年7 月1 日起施
    行，是受刑人自應適用修正前之刑法之規定，已如前述，故
    就附表編號1 號所示之罪減得之刑，乃依修正前刑法第41條
    第1 項前段之規定，諭知易科罰金之折算標準，並就附表編
    號1 、2 號部分，爰依修正前刑法第51條第5 款之規定，定
    其應執行之刑如主文所示，並諭知易科罰金之折算標準。
五、爰依刑事訴訟法第477 條第1 項，中華民國九十六年罪犯減
    刑條例第2 條第1 項第3 款、第8 條第1 項、第10條第1 項
    ，刑法第2 條第1 項前段，修正前刑法第51條第5 款、第41
    條第1 項前段，刪除前罰金罰鍰提高標準條例第2 條前段，
    現行法規所定貨幣單位折算新臺幣條例第2 條，裁定如主文
    。
中    華    民    國    99    年    12    月    22    日
                  刑事第二庭  法  官  徐  培  元
以上正本證明與原本無異。
如不服本裁定，應於裁定送達後5 日內向本院提出抗告狀。
                              書記官  魏  里  安
中    華    民    國    99    年    12    月    22    日
附表：受刑人吳鳳琴減刑及定應執行刑案件一覽表
┌───────┬────────┬────────┐
│編          號│       1        │        2       │
├───────┼────────┼────────┤
│罪          名│詐欺取財罪      │   偽造文書罪   │
├───────┼────────┼────────┤
│宣    告    刑│有期徒刑4 月，如│有期徒刑6 月，已│
│              │易科罰金以銀元3 │減為有期徒刑3 月│
│              │00元折算1 日    │，如易科罰金以銀│
│              │                │元300 元折算1 日│
│              │                │                │
├───────┼────────┼────────┤
│犯  罪  日  期│94年11月1 日、95│93年12月18日至94│
│年    月    日│年1 月23日      │年6 月9 日      │
├───────┼────────┼────────┤
│偵查 (自訴)機 │臺灣桃園地方法院│臺灣桃園地方法院│
│關年度及案號  │檢察署95年度偵字│檢察署98年度調偵│
│              │第21582號       │緝字第40號      │
├───┬───┼────────┼────────┤
│      │法  院│臺灣桃園地方法院│臺灣桃園地方法院│
│      │      │                │                │
│      ├───┼────────┼────────┤
│最  後│案  號│95年度桃簡字第  │99年度訴緝字第58│
│      │      │2784號          │號              │
│事實審├───┼────────┼────────┤
│      │判  決│96年3 月5 日    │99年8 月19日    │
│      │日  期│                │                │
├───┼───┼────────┼────────┤
│      │法  院│臺灣桃園地方法院│臺灣桃園地方法院│
│      │      │                │                │
│確  定├───┼────────┼────────┤
│判  決│案  號│95年度桃簡字第  │99年度訴緝字第58│
│      │      │2784號          │號              │
│      ├───┼────────┼────────┤
│      │判決確│96年4 月2 日    │99年10月14日    │
│      │定日期│                │                │
├───┴───┼────────┼────────┤
│所  犯  法  條│刑法第30條第1 項│刑法第216 條、第│
│              │、同法第339 條第│210 條          │
│              │1 項            │                │
├───────┼────────┼────────┤
│合於 96 年罪犯│第2條第1項第3款 │第2條第1項第3款 │
│減  刑  條  例│                │                │
├───────┼────────┼────────┤
│減刑後徒刑、拘│有期徒刑2 月    │已減刑          │
│役或罰金金額或│                │                │
│褫奪公權期間  │                │                │
├───────┼────────┼────────┤
│備          註│桃園地檢96年度執│                │
│              │字第4422 號 （已│                │
│              │執行完畢）      │                │
└───────┴────────┴────────┘

司法院資訊處製作；財團法人民間司法改革基金會備份。
